【裁判字號】    97,消債抗,77
【裁判日期】    980123
【裁判案由】    聲請更生程序
【裁判全文】
臺灣高雄地方法院民事裁定            97年度消債抗字第77號
抗  告  人  甲○○
上列抗告人因消費者債務清理事件聲請更生，對於中華民國97年
5 月29日本院97年度審消債更字第549 號裁定提起抗告，本院裁
定如下：
    主  文
抗告駁回。
抗告程序費用新臺幣壹仟元由抗告人負擔。
    理  由
一、抗告意旨略以：原審雖以抗告人依照中華民國銀行公會會員
    辦理消費金融案件無擔保債務協商機制與金融機構成立協商
    ，然抗告人之債權人清冊所列臺灣銀行股份有限公司（下稱
    臺灣銀行）有存單質押借款乙筆，臺灣銀行未參與該次協商
    ，顯與消費者債務清理條例第151 條第1 項規定不符為由，
    駁回抗告人更生之聲請，惟抗告人係為享有百分之18優惠存
    款利率，故於民國90年6 月12日至臺灣銀行開戶，當日存入
    新臺幣（下同）68,000元後，未再存入任何本金，其後每兩
    年續約時須留本金之一成於帳戶內，故會有存入及支出之紀
    錄，抗告人於95年1 月18日向臺灣銀行提領61,200元，係90
    年當時存入之款項，並非借款，惟結存呈現負數數據；抗告
    人於96年7 月20日並未存入56,000元，該數據係臺灣銀行補
    足續約所為處理，故隨即紀錄支出56,000元，抗告人從未向
    臺灣銀行借款，為此聲明廢棄原裁定等語。
二、按聲請更生或清算不合程式或不備其他要件者，法院應以裁
    定駁回之。但其情形可以補正者，法院應定期間先命補正；
    債務人對於金融機構因消費借貸、自用住宅借款、信用卡或
    現金卡契約而負債務，在聲請更生或清算前，應提出債權人
    清冊，以書面向最大債權金融機構請求協商債務清償方案並
    表明共同協商之意旨，消債條例第8條及第151條第1 項分別
    定有明文。核此條項之立法目的，係因債務人對於金融機構
    因消費借貸、自用住宅借款、信用卡或現金卡契約而負債務
    ，其法律關係較單純明確，金融機構並已訂有債務協商機制
    ，使債務人與多數債權人間能自主解決其債務，如能協商成
    立，債務人或不須依本條例聲請更生或清算，可疏減法院負
    擔，有效分配司法資源，遂採行協商前置主義，故債務人自
    應確實經此協商程序，始能聲請更生或清算。
三、抗告人雖主張未曾向臺灣銀行借款，並提出存摺內頁影本為
    證。惟查，本院依職權函詢臺灣銀行復以，抗告人曾於95年
    1 月18日以退伍金優惠存款向該銀行臺南分行質借61,200元
    ，至97年6 月30日尚積欠52,713元未清償，有臺灣銀行臺南
    分行97年7 月7 日臺南營字第09750029601 號函及往來明細
    資料附卷可查，核與抗告人所提之存摺內頁所載記錄相符，
    則抗告人於台灣銀行確有存單質押借款乙情堪可認定，是參
    上揭規定，抗告人應以書面向全體債權銀行申請協商，始符
    合消債條例第151 條第1 項之規定，抗告人既未依上揭規定
    申請協商，與上開規定自有未合。從而，抗告人未完成前置
    協商逕向本院聲請更生，難謂有據；抗告人之更生聲請，既
    欠缺前置協商程序，且此欠缺不能補正，原審法院駁回抗告
    人更生之聲請，應為有理由，抗告人求予廢棄，為無理由，
    應予駁回。
四、據上論結，本件抗告為無理由，依消費者債務清理條例第15
    條、民事訴訟法第495條之1第1項、第449條、第95條、第78
    條，裁定如主文。
中    華    民    國    98    年    1     月    23    日
                  民事庭      審判長法  官  蘇鳴東
                                    法  官  謝文嵐
                                    法  官  高瑞聰
以上正本係照原本作成。
本裁定不得抗告。
中    華    民    國    98    年    1     月    23    日
                                    書記官  陳瑩萍


司法院資訊處製作；財團法人民間司法改革基金會備份。
